【裁判字號】    99,司財管,23
【裁判日期】    990928
【裁判案由】    指定遺產管理人
【裁判全文】
臺灣嘉義地方法院民事裁定            99年度司財管字第23號
聲  請  人  乙○○
上列聲請人聲請為被繼承人甲○○選任遺產管理人事件，本院裁
定如下：
    主  文
選任財政部國有財產局臺灣南區辦事處嘉義分處為被繼承人甲○
○之遺產管理人。
准對被繼承人甲○○（女，民國一年十月四日生，生前住嘉義縣
東石鄉港墘村港墘139 號，於民國六十六年六月十五日死亡）之
繼承人為承認繼承之公示催告。
被繼承人甲○○之繼承人，應自前項公示催告最後登載新聞紙之
日起，壹年內承認繼承，上述期限屆滿，無繼承人承認繼承時，
被繼承人甲○○之遺產，於清償債權並交付遺贈物後，如有剩餘
即歸屬國庫。
聲請程序費用新臺幣壹仟元由被繼承人甲○○之遺產負擔。
    理  由
一、按先順序繼承人均拋棄其繼承權時，由次順序之繼承人繼承
    。其次順序繼承人有無不明或第四順序之繼承人均拋棄其繼
    承權者，準用關於無人承認繼承之規定；繼承開始時，繼承
    人之有無不明者，由親屬會議於一個月內選定遺產管理人，
    並將繼承開始及選定遺產管理人之事由，向法院報明；無親
    屬會議或親屬會議未於繼承開始時起一個月內選定遺產管理
    人者，利害關係人或檢察官，得聲請法院選任遺產管理人。
    民法第1176條第6 項、第1177條、第1178條第2 項定有明文
    。又公示催告期限屆滿，無繼承人承認繼承時，其遺產於清
    償債權，並交付遺贈物後，如有賸餘，歸屬國庫；非公用國
    有財產以財政部國有財產局為管理機關，民法第1185條、國
    有財產法第12條規定甚明。
二、聲請意旨略以：緣被繼承人甲○○（女，民國1 年10月4 日
    出生，生前住嘉義縣東石鄉港墘村港墘139 號）於民國66年
    6 月15日死亡，遺有坐落嘉義縣東石鄉○○段港墘小段224
    地號權利範圍十分之一之土地，被繼承人甲○○死亡時，其
    贅夫業已死亡且無子女，其父母先於其死亡，其兄弟姐妹或
    先於其死亡或已被收養，其祖父母亦先於其死亡，依法已無
    民法第1138條所列繼承人，故未辦理繼承登記，又未立有遺
    囑，亦無親屬會議，聲請人為該土地之共有人，因欲利用該
    共有土地，由於相對人之土地無人繼承，無法分割使用，現
    聲請人擬訴請分割該共有土地，謹依民事訴訟法第1178 條
    規定，聲請鈞院裁定選任財政部國有財產局臺灣南區辦事處
    嘉義分處為已故甲○○之遺產管理人，依法管理該遺產，以
    便聲請人得據以請求法院裁判分割該土地，並提出繼承系統
    表、戶籍謄本及土地謄本等件為證，經本院審核上述文件無
    誤，並依職權向國有財產局臺灣南區辦事處嘉義分處函詢被
    繼承人甲○○所遺有逾期未辦理繼承登記之土地目前代管情
    形，經函覆尚未辦理公開標售，聲請人之主張自堪信為真實
    ，且核與前揭法條規定，尚無不合。
三、按擔任遺產管理人，主要係彙整被繼承人之財產，踐行被繼
    承人債權、債務之確認，並作適法合理之分配，且於有繼承
    人承認繼承時或遺產分配後，尚有剩餘時，將遺產移交繼承
    人或國庫，此須熟悉相關法律程序進行遺產處分；而被繼承
    人之遺產，倘無人承認繼承時，將於清償債權，交付遺贈物
    後，歸屬國庫，為使被繼承人遺產之處置順利進行，本院認
    財政部國有財產局為國庫之綜理機關，其備有財產管理之專
    才，且保護無人繼承財產之債權人之權利，亦屬政府之義務
    ，於遺產管理指定之實際運作，應認指定財政部國有財產局
    臺灣南區辦事處嘉義分處為被繼承人甲○○之遺產管理人為
    適當，並依法為承認繼承之公示催告。
四、依非訟事件法第157條，裁定如主文。
五、如對本裁定抗告須於裁定送達後10日內向本院提出抗告狀
中    華    民    國    99    年    9     月    28    日
                  家事庭    司法事務官

司法院資訊處製作；財團法人民間司法改革基金會備份。
